臺灣高等法院刑事判決
108年度上易字第1973號
上  訴  人  臺灣桃園地方檢察署檢察官王晴怡
被      告  黃建章


            黃建偉



            黃建明



共      同
選任辯護人  陳亮佑律師
            黃鈺淳律師
上列上訴人因被告等妨害自由案件，不服臺灣桃園地方法院102
年度易字第949號，中華民國108年3月6日第一審判決（起訴案號
：臺灣桃園地方檢察署101年度偵字第10861、15865、20902號）
，提起上訴，本院判決如下：
    主  文
原判決關於戊○○、丁○○、丙○○之罪刑部分均撤銷。
戊○○犯如附表一所示之罪，各處如附表一所示之刑。得易科罰
金部分，應執行有期徒刑伍月，如易科罰金，以新臺幣壹仟元折
算壹日；不得易科罰金部分，應執行有期徒刑壹年。
丁○○犯如附表二所示之罪，各處如附表二所示之刑。不得易科罰
金部分，應執行有期徒刑壹年。
丙○○犯如附表三所示之罪，各處如附表三所示之刑。不得易科罰
金部分，應執行有期徒刑壹年。
    事  實
一、戊○○、丁○○於民國99年1月9日晚間8 時許，因不滿辛○○之姪
    子在其桃園市○○區○○街00號住處門前玩耍，影響丁○○配偶之
    車輛通行，竟即夥同身分不詳之成年男子多名，共同至上址
    毆打辛○○及其父庚○○成傷，並砸毀屋內物品（傷害、毀損部
    分均未經告訴，檢察官亦未起訴），嗣竟共同基於恐嚇危害
    安全之犯意聯絡，向辛○○及庚○○恫稱：「還會再帶兄弟來、
    會帶槍過來」等語，使辛○○及庚○○心生畏懼，不敢居住該處
    而避居他處多日，致生危害於安全。
二、丙○○因不滿其居住之桃園市○○區○○路○○巷00弄0 ○00號新天
    地公寓大廈社區總幹事甲○○，規勸其不要在地下室亂吐檳榔
    汁一事，竟基於恐嚇危害安全之犯意，於99年9 月29日晚間
    9時30分許，在該社區警衛室，向甲○○恫稱：是不是沒有被
    幾十個嬰仔（台語，意指「少年仔」）打過，我電話隨魯下
    去，我叫一群少年仔來這裡坐坐、你若是給我掌握到行蹤，
    你爸叫少年ㄟ伺候你，你試看看等語；並對在場之社區保全
    黃進財恫稱：我現在可以說，在這邊嗆你，你若是上下班給
    我抓到，我不管你幾歲，你爸照常對付你等語，使甲○○、黃
    進財心生畏懼，致生危害於安全【戊○○、丁○○被訴此部分犯
    嫌，已經原審判決無罪確定】。
三、戊○○不滿柯博恩與其有同業競爭關係，竟基於恐嚇危害安全
    之犯意，於101年2月3日下午1時許，在桃園市八德區某處，
    以其0000000000號行動電話，致電柯博恩之0000000000號行
    動電話，向柯博恩恫稱：我桃園同心ㄟ，少年仔，大家有一
    碗飯吃，你不要給這裡的小弟仔這樣都沒飯可以吃，你公司
    常常被人放炮（意指開槍）、你們難道不會煩惱嗎，你若是
    給我這小弟仔沒飯好吃、你出門開車你就早晚3 枝香在你厝
    公媽拜拜、我絕對絕對有辦法找到你的人等語，致柯博恩心
    生畏懼，而生危害於安全。
四、戊○○於101年2月16日晚間7時40分許，因不滿己○○停車在桃
    園市八德區介壽路2段490巷11弄口（下稱介壽路），影響其
    兄嫂（黃得和之配偶）車輛行進之糾紛，竟即糾眾至上開處
    所，持棍棒毆打己○○，致己○○受有右脛骨閉鎖性骨折之傷害
    。嗣己○○經送往桃園市○○區○○路0000號之衛生署桃園醫院（
    下稱桃園醫院）急診就醫。其又先後糾眾為下列行為：
　㈠戊○○夥同丁○○、丙○○、黃得和及凃冠宏（起訴書誤載為「涂
    冠宏」）等人，於101年2月16日晚間至桃園醫院急診室，圍
    毆己○○及陪同其就醫之友人乙○○，並共同基於恐嚇危害安全
    之犯意聯絡，對己○○及乙○○恫稱：你們不知道我們是在七逃
    的，你白目，你那隻腳是真斷還假斷，不要再假了，你再假
    ，我們就繼續修理你們，我們是同心會的，沒在怕，你就保
    庇你沒代誌等語，凃冠宏則另嗆稱看三小等語，使己○○、乙○○心生畏懼當場求饒，致生危害於安全，嗣警方據報到場，
    戊○○等人始離去，己○○、乙○○因害怕其等再度來院，亦趕緊
    負傷出院【乙○○傷害部分未經告訴，檢察官亦未起訴。戊○○
    被訴傷害部分，已經原審判決公訴不受理確定。黃得和、凃
    冠宏所涉此部分犯行，均經原審判處罪刑確定。劉金鋐、涂
    兆順、涂兆發被訴此部分犯嫌，均經原審判決無罪確定】。
　㈡戊○○、丁○○、丙○○、黃得和於101年2月24日在桃園市政府警
    察局八德分局八德派出所（下稱八德派出所），與因上開受
    傷尚手柱拐杖、右腳包石膏之己○○商談和解時，竟共同基於
    使人行無義務之事之犯意聯絡，由丙○○恫稱：你不知道我們
    是在七逃的、我們是同心會的、再講就要修理你，再假我要
    讓你另一隻腿也斷；由戊○○恫稱：我們是同心會的、事情有
    這麼好解決、包紅包壓壓驚、斷腳是真的嗎、再假肖就要打
    斷另一條腿等語，使己○○心生畏懼致生危害於安全，當場受
    迫簽立無條件和解書，而行此無義務之事【張睿紘被訴此部
    分犯嫌，已經原審判決無罪確定。戊○○、丁○○、丙○○、黃得
    和與潘宣佑等人其他被訴結夥竊盜部分，均經原審判決無罪
    確定】。
五、案經臺灣桃園地方檢察署檢察官指揮桃園市政府警察局八德
    分局移送偵查起訴。　　
    理  由
一、關於證據能力部分：
  ㈠被告戊○○、丁○○、丙○○及辯護人不同意己○○、乙○○、劉金鋐
    、凃冠宏、涂兆順、涂兆發及張睿紘等人之警詢陳述作為證
    據（見本院卷第126頁、102審易1240號卷第279頁背面）。
    經查，上開己○○等人之審判外陳述，並無例外得作為證據之
    情形，依刑事訴訟法第159條第1項規定，均不得作為證據。
　㈡戊○○及丁○○於原審雖爭執辛○○於偵查中經具結之陳述無證據
    能力（見102審易1240號卷第247頁）。然查辛○○於偵查中之
    陳述，係在檢察官面前具結擔保所述屬真實後所為，並無何
    不正取供之處，有該偵訊筆錄及結文在卷可查（見101偵108
    61號卷《下稱偵卷》㈠第180至183頁），且其等亦未舉出辛○○
    之偵查中陳述有何顯不可信之處；況辛○○已於原審到場接受
    詰問，其等之詰問權已獲充分保障，依刑事訴訟法第159條
    之1第2項規定，辛○○於偵查中之陳述自得作為證據。又就辛○○於99年1月9日之警詢陳述，戊○○、丁○○及其等之辯護人於
    原審及本院中均未爭執其證據能力，審酌該警詢陳述係辛○○
    在事件甫發生後所為，其對所遭遇經歷之事，印象最為深刻
    ，且觀諸該筆錄內容之作成情況，亦無受誘導污染情事，以
    之作為證據自屬適當，依刑事訴訟法第159條之5第2項規定
    ，亦得作為證據。
　㈢此外，本判決所引用之其他證據資料，無論供述證據或非供
    述證據，檢察官均同意作為證據，戊○○、丁○○、丙○○及辯護
    人則迄至本院言詞辯論終結前均未爭執其證據能力，依刑事
    訴訟法第159條之5第2項規定，視為同意作為證據，且本院
    審酌該等供述證據作成時之情況，認為適當，非供述證據，
    亦查無非法取得而應予排除之情形，自均得作為證據。
二、認定犯罪事實所憑之證據及理由：
    訊之戊○○承認有恐嚇柯博恩之事實，丙○○承認有恐嚇張
    峰哲、黃進財之事實，戊○○、丙○○否認其他犯罪，黃建
    偉則否認全部犯罪。戊○○、丁○○就被訴恐嚇辛○○、廖
    汪溪部分辯稱：當時有發生衝突，但無恐嚇之事。戊○○、
    丁○○、丙○○就恐嚇己○○、乙○○及恐嚇、強制己○○
    和解部分，則辯稱：在桃園醫院時，現場很多人，也很多警
    察，又如何可能在警察面前出言恐嚇；而在八德派出所協調
    時，該處為警察辦公之場所，警察人員並屢有走動，若有對
    己○○恫嚇之事，警察豈有未發現之理云云。經查：
  ㈠關於戊○○、丁○○恐嚇辛○○、庚○○部分：
  ⒈戊○○、丁○○不否認有在99年1月9日晚間至辛○○、庚○○位於桃
    園市○○區○○街00號住處理論之事實，此情並有現場監視器畫
    面翻拍照片在卷可稽（見偵卷㈠第157至178頁），此部分事
    實自可認定。
　⒉關於戊○○、丁○○前往辛○○住處後發生衝突之情形，辛○○於警
    詢稱：當晚丁○○帶了10幾人來我家爭論，爭論我弟弟的小孩
    玩耍時擋到他老婆的經過，及我父親庚○○稍早因小孩玩耍在
    路口與他的口角之事，他帶人眾多，突然有一個穿紅衣服的
    人衝進我家，拿椅子往我父親身上砸去，接著又衝進來3、4
    個人圍打我父親，我和家人拉住那些圍打我父親的人時，被
    打到頭，後來那4、5個人退出門外，我與家人再次勸阻時，
    那穿紅衣服的人朝我左眼打了一拳，丁○○要帶人離去時，還
    恐嚇我們說三不五時要帶槍及兄弟來找我們（見100他3297
    號卷《下稱他卷》第46頁）；於檢察官訊問時證稱：當晚間約
    8 時許，戊○○、丁○○跟他們找來的10幾人過來，戊○○、丁○○
    都有說「幹你娘、我們兄弟都找出來了」，我和我家人一直
    道歉，但戊○○、丁○○就先衝進我家，跟我父親庚○○扭打，我
    要拉開他們時被打到，客廳很凌亂，後來有人喊警察來了，
    才停止扭打，戊○○、丁○○對我和我家人說「還會再來」、「
    會帶槍過來」等語才離開，我們都很害怕，當晚就鐵門一關
    立刻搬離該處（見偵卷㈠第180、181頁）；並於原審證稱：
    當時有人說要三不五時帶兄弟來、等下再來，他們提到兄弟
    ，我們就很害怕，因為擔心、害怕，所以當晚就搬離住處，
    我父親跟我都有受傷，住處也被搗毀等語（見102易949號卷
    《下稱原審卷》㈢第87至90頁）。庚○○於原審證稱：當晚我有
    受傷，家裡也有受損壞，所以就暫時住到我兒子那邊，怕萬
    一還有什麼事，想說先閃一下，怕是一定會怕等語（見原審
    卷㈢第93至96頁）。庚○○之女廖怡慎於原審證稱：當晚我有
    在場，對方很多人，我有聽到有人喊說會過來，會帶槍過來
    ，當天對方來家裡打我父親跟我哥，會害怕，對方走了之後
    ，因為擔心他們會找我們，會怕，所以我父親有搬出去一下
    等語（見原審卷㈢第214至218頁背面）。丙○○於偵查中亦證
    稱：當時丁○○有說「叫你爸出來、把人交出來、我兄弟都叫
    來了」等語（見偵卷㈦第164頁），上開證人所述情節互核相
    符。
　⒊且觀之現場監視器畫面翻拍照片可見，戊○○、丁○○率眾於99
    年1月9日20時18分24秒起，在廣隆街66巷出現，多輛汽車停
    於巷道中央，其等下車後集結在一戶住家前面，現場人數10
    餘人，並僅有戊○○1人身穿紅色上衣；丁○○於20時22分3至7
    秒之際，有舉右手臂往前指點站在該住家前之人且張口之舉
    動，於20時23分12秒之畫面，未見戊○○、丁○○之身影，至20
    時23分51秒，戊○○再出現於畫面，其於20時25分3秒許，並
    有平舉右手臂指向屋內之動作，此有現場監視器畫面翻拍照
    片在卷可佐（見偵卷㈠第157至178頁），顯見其等來意不善
    ，足以補強辛○○、庚○○及廖怡慎等上開證述之真實性。況從
    該等監視器畫面可知，丁○○、戊○○於現場均有舉右手臂指點
    之動作，並僅有戊○○1人身穿紅色上衣，因其等動作特別，
    且戊○○之衣著顏色獨一，並出手毆打辛○○，是現場人數雖多
    ，辛○○實無誤認可能；而依辛○○所證，丁○○、戊○○在現場並
    稱兄弟都找出來了、還會再來等語，足見其等就此犯行具有
    犯意之聯絡及行為之分擔。按此，足認丁○○、戊○○當場確有
    共同以上開加害生命、身體之事恐嚇辛○○、庚○○之行為，致
    其等甚為畏懼，否則其等豈有連夜避居他處之理。是丁○○、
    戊○○辯稱並無恐嚇辛○○、庚○○之事云云，不足採信。
　⒋至於辛○○於原審104年10月29日審理時雖證稱：不知道衝突中
    有無人說帶槍這句話，當時講恐嚇的話是一個人云云（見原
    審卷㈢第87至89頁），然其亦表示「現在記不清楚」、「偵
    查中記憶比現在更清楚」、「因為已經和解了，不想再有糾
    紛」（見原審卷㈢第88、90頁），可見其於原審時，因事隔
    日久已有淡忘，且亦不願再有糾紛而語多保留，是辛○○此部
    分之證言，不足以作為有利丁○○、戊○○之認定。何況，縱使
    僅由丁○○、戊○○中之一人出言恫嚇，然其等既有犯意之聯絡
    ，自仍應就此部分犯行負全部責任。
　　又庚○○於原審雖證稱：衝突當場沒有聽到有人說會帶兄弟來
    、會帶槍來云云（見原審卷㈢第93頁、95頁背面），但從其
    亦稱「大事化小、小事化無，想長遠一點，越弄越麻煩」等
    語（見原審卷㈢第94頁），足徵其心中仍存畏懼，恐又惹來
    麻煩而多所保留，當時其若未受恐嚇，又何必連夜避居他處
    ，是其此部分之證言非屬真實，不足以作為有利丁○○、戊○○
    之認定。
　㈡關於丙○○恐嚇甲○○、黃進財部分：　
    此部分犯罪事實，業據丙○○於偵查、原審及本院審判中自白
    明確（見偵卷㈦第164、165頁、原審卷㈠第66頁、本院卷第18
    5頁），核與甲○○於警詢、檢察官訊問及原審證述之情節相
    符（見他卷第100至103頁、偵卷㈠第103、104頁、原審卷㈣第
    112至116頁背面），並有監視器畫面翻拍照片及錄音譯文在
    卷可憑（見他卷第108至114頁）。丙○○之自白與事實相符，
    其有為此部分之犯行可以認定。
  ㈢關於戊○○恐嚇柯博恩部分：
    此部分犯罪事實，業據戊○○於原審及本院審判中自白明確
　　（見原審卷㈠第66頁、本院卷第185頁），核與柯博恩於警
　　詢及檢察官訊問時證述之情節相符（見偵卷㈠第187至190、2
    00、201頁），並有戊○○與柯博恩間之通訊監察譯文在卷可
    稽（見101偵字15865號卷㈣第153至156頁）。戊○○之自白與
    事實相符，其有為此部分之犯行無訛。
　㈣關於戊○○、丁○○、丙○○所為犯罪事實四㈠、㈡部分：　　
  1.戊○○、丁○○、丙○○均不否認有在犯罪事實四㈠、㈡所示之時地
    在場，且有桃園醫院及八德派出所之現場監視器錄影畫面翻
    拍照片在卷可稽（見偵卷㈠第59至79頁、偵卷㈡第199至205頁
    ），此等事實自屬實在。
　2.就己○○、乙○○在桃園醫院遭恐嚇部分：
　⑴關於己○○因停車致影響黃得和配偶之行進，以致其與友人乙○○遭毆打及恐嚇之經過，己○○於偵查中證稱：101年2月16日
    晚上，我家裡的車子因停在路邊，影響黃得和之配偶呂佳蓉
    的倒車，我下來後有先道歉，她仍一直罵，我就問她說我已
    經道歉了為什麼還這麼兇，她就叫黃得和下來，我要向黃得
    和解釋，他都不聽，接著呂佳蓉就叫一群人來，有戊○○、丁○○、丙○○、凃冠宏等人，戊○○就持棍棒在桃園市○○區○○路○
    段000巷00○0號門口斜對面打我，我朋友乙○○也在，我被送
    到桃園醫院後，他們也到桃園醫院，丙○○、黃得和在我病床
    旁說他們是同心會的，我聽到會害怕，因為那是天道盟同心
    會，他們就在病床那邊打我和乙○○，後來警察來了之後，我
    向警察表示我和乙○○被打，乙○○因為害怕就不敢講等語（見
    偵卷㈠第82、83頁）。乙○○於偵查中證稱：我在101年2月16
    日晚間有在桃園市八德區介壽路二段490 巷11弄口，看到戊○○拿鋁棒打斷己○○的腿，己○○的媽媽還跪下來向黃得和求情
    ，希望他們不要打己○○，後來他們在桃園醫院有打我，黃得
    和恐嚇我說「你就保庇你沒代誌」、「我們是同心的、沒在
    怕」，我很害怕所以不敢提出告訴等語（見偵卷㈠第218至22
    1頁）。丙○○於偵查中證稱：當晚桃園醫院我有去，我在醫
    院有抬腳作勢要踹對方，對方一直跟我哥求情（見偵卷㈦第1
    65、166頁）。凃冠宏於偵查中證稱：當晚桃園醫院我有到
    場，有看到戊○○、丙○○、丁○○、黃得和與對方談判，黃得和
    有對斷腳的那個人（即己○○）說「你不知道我們是在七逃的
    ，你白目，你那隻腳是真斷還是假斷，不要再假了，你再假
    ，我就繼續修理你們」，丁○○、戊○○問己○○要不要和解，己○○當時有彎下腰求黃得和放過他們，我們有圍住己○○、乙○○
    ，過程中我有跟對方嗆說「看三小」等語（見偵卷㈣第46至5
    0頁）。涂兆順於偵查中證稱：101年2 月16日晚上，我接到
    戊○○電話要我過去介壽路，我載凃冠宏一起過去，到場時救
    護車已經走了，之後就去桃園醫院，有看到一群人圍著己○○
    、乙○○，戊○○、丙○○、丁○○及黃得和有在場，丙○○有對己○○
    、乙○○說「你就保庇你沒代誌」，丙○○或戊○○有叫己○○道歉
    ，乙○○有扶他起來道歉等語（見偵卷㈣第203至206頁）。另
    涂兆發於偵查中證稱：當晚我下班直接去桃園醫院找戊○○，
    己○○腳斷躺在床上蓋棉被，後來有人打他受傷的那隻腳，他
    唉了很大聲，站在床尾的乙○○也被打，戊○○、黃得和有對被
    害人說「你不知道我們是在七逃的，你白目，你那隻腳是真
    斷還是假斷，不要再假了，你再假，我就繼續修理你們」，
    戊○○、丙○○、丁○○及黃得和中有人對被害人2人說「我們是
    同心的，你是七逃哪裡的，我沒在怕」，我也有聽到有人說
    「你就保庇你沒代誌」等語（見偵卷㈣第130至133頁）。互
    核上開證人各在不同時間接受檢察官訊問，所證己○○、乙○○
    在桃園醫院遭受恐嚇之情節大致相符。
　⑵參之己○○於101年2月16日晚間在介壽路遭毆打後，經送桃
　　園醫院急診就醫，診斷為右脛骨閉鎖性骨折，接受骨折石膏
　　固定，患肢不適合走動至少12週，有桃園醫院診斷證明書在
　　卷可參（見101偵15865號卷㈣第95、96頁。且己○○係於當
　　晚21時11分許抵達桃園醫院，經推送進入急診室後，丙○○
　　、丁○○、黃得和、涂兆發、涂兆順、凃冠宏及戊○○（站立步
    行）等人亦陸續至該急診室，斯時己○○躺在鄰近櫃台處之病
    床上候診（右腳尚未包裹石膏），乙○○在旁陪伴，丁○○、丙○○即聚集數人往己○○、乙○○所在處走去並停留；嗣警方據報
    於21時18分許到場，於21時25分許，現場未見警察及人群，
    而己○○之右腳已經包裹石膏，其病床並經移置至走道處，乙○○則站立在旁陪伴，此時黃得和在己○○之病床旁，伸出右手
    對己○○比劃；於21時27分至21時29分之際，戊○○、丁○○、黃
    得和、丙○○等10餘人再次圍住己○○及乙○○，原放置在己○○病
    床上之棉被則被拉起丟擲在地，己○○則抬起包裹石膏之右腳
    ，而原本站立之乙○○則蹲在原處以雙手護住頭臉部位（呈龜
    縮狀）；警員於21時29分再度到場，原圍住己○○、乙○○之人
    群才予遠離；於21時33分至21時56分之間，員警未在場，其
    等又重新聚往己○○之病床處，於21時56分許，己○○並在乙○○
    攙扶下，勉強起身，面朝黃得和、丙○○、丁○○等數人彎下腰
    、雙手舉在胸前呈求饒狀；之後隨即於21時56分許在乙○○攙
    扶下出院等情，有桃園醫院之監視器畫面翻拍照片在卷可稽
    （見偵卷㈠第59至79頁）。從上述戊○○、丁○○、丙○○及黃得
    和等人率眾在該急診室內多次進逼、圍住己○○及乙○○，且受
    傷之己○○及乙○○須向其等求饒，己○○並不顧其患肢不適合走
    動而仍急於出院等情，與上開證人等所證情節互為勾稽，足
    見上開證人所證戊○○、丁○○、丙○○及黃得和、凃冠宏等人，
    有以加害生命、身體之事恐嚇己○○及乙○○，應屬真實可信，
    否則己○○豈有在甫受傷而亟需醫療照護之下，旋即出院之理
    。是戊○○、丁○○、丙○○與黃得和、凃冠宏等人有共同為此部
    分之犯行，足以認定。
　⑶至於戊○○、丁○○、丙○○雖以前開情詞置辯，戊○○於原審並辯
    稱其係前往就醫云云。惟查：①如上所述，戊○○於桃園醫院
    急診室係可自己步行、站立，並幾度圍住己○○、乙○○等人，
    毫無異狀可言。況依黃得和於事發翌日（101年2月17日）與
    其友人林渭峰之通話，對於林渭峰問介壽路之衝突，戊○○有
    無被打到乙情時，黃得和告知「沒有，阿章哪有可能被打到
    」等語，有該通訊監察譯文在卷可證（見偵卷㈠第52頁背面
    ），可見戊○○所辯當時係受傷去就醫云云，實係藉故就醫滋
    事。②雖然凃冠宏於原審證稱：我去桃園醫院，只在關心躺
    在病床上的戊○○、其他事情我不知道、戊○○沒有去找跟他發
    生糾紛的人；涂兆順於原審證稱：戊○○沒對發生糾紛之人講
    恐嚇的話、對我偵訊時所講，我不清楚；及涂兆發於原審證
    稱：我是去戊○○病床旁關心他，恐嚇的話我也不知道是誰講
    的云云，顯與戊○○在急診室走動之情形不符，其等翻異偵查
    中之證述，實屬迴護
　　戊○○之詞，不能採信。③在上開急診室時，現場雖有員警出
    現，但在員警不在時，戊○○、丁○○、丙○○及黃得和等人即又
    率眾圍住己○○、乙○○，已如上述，亦即員警並非在己○○就醫
    時全程在場，可見其等係於員警未在場時，對己○○、乙○○實
    施恐嚇行為，因此其等否認恐嚇犯行，
　　均無可採。
  ⒊就己○○在八德派出所遭恐嚇強制部分：
  ⑴己○○於偵查中證稱：對方先打電話問警察要我的電話，假裝
    要關心我的傷勢要來看我，後來約101年2月24日在八德派出
    所，當天我和我媽一同前往，對方4兄弟戊○○、黃得和、丙○○、丁○○及一名自稱律師的張睿紘到場，丙○○說我嚇到女人
    和小孩要怎麼處理，先大概談了一下，後來戊○○、丁○○叫我
    到派出所門口，戊○○說「我剛關出來、我們是同心會的」；
    丙○○說若是這件事情不處理，要叫人
　　在我家樓下24小時堵我、要對我小孩不利，還問我說腳是否
    真的斷掉，並說「再假我要讓你另一隻腿也斷」；他們大部
    分恐嚇的話都是在門口說的，警察應該沒有聽到；（問：你
    被毆打致受有右脛骨閉鎖性骨折，傷勢不輕，至今仍持拐杖
    行走，為何要無條件簽立和解書？）我害怕當時若沒簽的話
    又會被打，所以就簽了和解書；後來管區有跟我說可以告他
    們，但我因為害怕想說就算了等語（見偵卷㈠第84頁）。
  ⑵丙○○於偵查中證稱：我在警察局和解時有說「你不知道我
　　們是在七逃的，再講就要修理」，在和解時，戊○○有講「
　　事情有這麼好解決、包紅包壓壓驚、斷腳是真的嗎、再假肖
　　就要打斷另一條腿」，我對於與人和解還恐嚇，感到對不起
　　等語（見偵卷㈦第166頁）。
  ⑶張睿紘於偵查中證稱：101年2月24日我有陪黃得和去八德派
　  出所處理事情，當天被害人己○○是架著拐杖和另名女子來
　  ，黃家的人有對被害人大聲罵類似台語三字經的髒話，我有
　  聽到黃家中的某人向被害人要壓驚的紅包，黃家人當時語氣
　  讓人很有壓力，無條件和解書的內容是黃得和寫的，要是我
　  被打成那樣，我應該會要求醫療費用，要是當時我是被害人
　  ，我不敢不簽那張和解書等語（見偵卷㈣第246、247頁）。
　⑷互核己○○、丙○○及張睿紘所證上開情節，並無歧異之處；且
    從己○○所稱因害怕而不敢提告乙節，可見其對戊○○、黃得和
    、丙○○及丁○○等人充滿畏懼，其若非確實有上述遭遇，必定
    不敢隨意栽誣構陷，是其證述自屬真實。況黃得和於101年2
    月24日下午與其妻呂佳蓉就此件和解情形，有如下之通話：
    「呂佳蓉問：他（指己○○）說怎樣。黃得和答：就跟我寫寫
    這樣而已」、「呂佳蓉問：你自己一個人去喔。黃得和答：
    沒啦，我們自己兄弟啦…」、「呂佳蓉問：還有說什麼嗎？
    黃得和答：沒啦，他哪敢說什麼，建明一直在那裏給他嗆」
    ；以及黃得和與戊○○於101年2月24日下午和解前，有如下之
    通話：「黃得和問：你在派出所。戊○○答：嗯啊。」、「黃
    得和說：我現在過去，你先不進去ㄟ。戊○○說：我跟偉仔來
    這了」，此有該等通訊監察譯文在卷可稽（見偵卷㈠第56頁
    及背面），足見黃家4兄弟在談和解之前已有聯繫、準備，
    且丙○○在談和解之際，有嗆己○○之舉動甚明。再觀之八德派
    出所現場監視器畫面翻拍照片呈現之情形：黃家4 兄弟、張
    睿紘於101年2月24日下午，在八德派出所內，黃得和與張睿
    紘坐在沙發上，其他3人則在旁站立，嗣右腳包裹石膏之己○○柱著拐杖由1名員警陪同到場，員警隨後離開，僅留己○○與
    黃得和、丙○○、張睿紘在場，黃得和並有舉起右手當面指向
    己○○之舉動。之後己○○離座雙臂各撐著1枝拐杖往外走，此
    時丙○○、黃得和、張睿紘仍留在原處，不久己○○返回坐於原
    處，戊○○、丁○○跟著步入會場，分別站在己○○之兩側，嗣丁○○坐下緊鄰己○○，舉起右手指向己○○，隨後有1名員警前來
    制止；之後該員警、戊○○及丁○○離開現場，己○○則在黃得和
    、丙○○注視下，簽下文件等情，有八德派出所之現場監視器
    畫面翻拍照片在卷可參（見偵卷㈡第199至205頁）。又黃得
    和與己○○於101年2月24日所簽立之和解書，其上記載己○○對
    於在介壽路發生之誤會衝突，無條件不提出任何民事及刑事
    上之告訴，有該和解書存卷可憑（見偵卷㈡第176 頁），倘
    其當場未遭恐嚇受迫，豈有身受骨折腿傷竟平白放棄求償權
    利，而簽下系爭和解書之理。由上開通訊監察譯文、現場監
    視器畫面翻拍照片及和解書等客觀證據，益可補強印證己○○
    所證大部分恐嚇的話是在門口說的，丙○○自承其與戊○○有恫
    嚇己○○，以及張睿紘所證要是其為被害人當時不敢不簽等情
    ，與事實相符而足以採信。是戊○○、丙○○、丁○○及黃得和就
    以恐嚇手段使人行無義務之事之犯行，具有犯意之聯絡及行
    為之分擔甚明。
　⑸至於戊○○、丙○○、丁○○雖以前開情詞置辯。惟查：①張睿紘於
    原審雖證稱：在和解過程中，沒有聽見有人對己○○說「你不
    知道我們是在七逃的，我們是同心會的，再講就要修理你，
    事情有這麼好解決、包紅包壓壓驚、斷腳是真的嗎、再假肖
    就要打斷另一條腿」等話，及己○○應該不會不敢簽和解書云
    云（見原審卷㈡第87、91頁），然此與丙○○於偵查中自承其
    與戊○○有恫嚇己○○，及黃得和於上開電話中坦言丙○○有嗆己○○等事實，已有不同，且如己○○所證大部分恫嚇其之話語係
    在門口講的，因此在會場內之張睿紘未聽見上開恐嚇話語，
    亦屬當然之事，並不足以作為有利被告之認定。而張睿紘所
    證「己○○應該不會不敢簽和解書」乙節，因其並非己○○本人
    ，是其所述此部分乃屬個人推測之詞，不得作為證據。②系
    爭和解雖係借用派出所之一個場地進行，但如張睿紘於原審
    所證：剛開始警察沒有過來，後來有過來關心一下，就看一
    下這樣（見原審卷㈡第86頁背面、87頁）。核與前揭派出所
    之監視器畫面翻拍照片所見情形相同，員警僅於中途過來短
    暫時間即離去，並未全程在場，且如己○○所證恫嚇的話大部
    分在門口講、員警未聽見等情，則黃家兄弟乘員警不在場或
    不注意之際，而對己○○實施恐嚇行為，與當時之情境並不相
    悖，是被告3人辯稱在派出所怎有可能為恐嚇行為云云，不
    足採信。 
　㈤綜上所述，本案事證明確，戊○○、丙○○及丁○○單獨或共同所
    為前揭犯行，均堪以認定。　
三、論罪科刑：
　㈠被告3人行為後，刑法第304條第1項及第305條，雖均於108 
    年12月27日修正施行，但此次修正係將法定刑中之罰金刑部
    分，由修正前規定之各處罰金「銀元3百元（依刑法施行法
    第1條之1第2項前段規定提高30倍為新臺幣9千元）以下」，
    均改為處罰金新臺幣9千元以下，僅在統一罰金單位，非屬
    法律變更，逕行適用修正後之規定即可。
  ㈡核戊○○、丁○○就犯罪事實一所為，均係犯修正後刑法第305 
    條之恐嚇危害安全罪。
　㈢核丙○○就犯罪事實二所為，係犯修正後刑法第305 條之恐嚇
    危害安全罪，其以一行為同時恐嚇甲○○、黃進財而觸犯恐嚇
    危害安全罪2罪，屬想像競合犯，應依刑法第55條前段規定
    ，論以恐嚇危害安全罪1罪。起訴書雖未論及恐嚇黃進財部
    分，然因屬想像競合犯之裁判上1罪，為起訴效力所及，本
    院自應併予審理。
　㈣核戊○○就犯罪事實三所為，係犯刑法第305條之恐嚇危害安全
    罪。
　㈤核戊○○、丁○○、丙○○就犯罪事實四㈠所為，均係犯刑法第305
    條之恐嚇危害安全罪；其等以一行為同時恐嚇己○○及乙○○而
    觸犯恐嚇危害安全罪2罪，屬想像競合犯，應依刑法第55條
    前段規定，皆僅論以恐嚇危害安全罪1罪。
　㈥按刑法第305 條之恐嚇危害安全罪，係指單純以將來加害生
    命、身體、自由、名譽、財產之事，恐嚇他人致生危害於安
    全者而言，如對於他人之生命、身體等，以現實之強暴、脅
    迫手段加以危害要挾，使人行無義務之事或妨害人行使權利
    ，即應構成刑法第304條第1項之強制罪，縱有恐嚇行為，亦
    僅屬犯強制罪之手段，無更論以恐嚇危害安全罪之餘地（最
    高法院84年度台非字第194號裁判要旨參照）。戊○○、丁○○
    、丙○○就犯罪事實四㈡所為，係以現實之恐嚇、脅迫手段加
    以危害要挾，而迫使己○○簽下不利條件之和解書此一無義務
    之事，是核其等所為，均係犯刑法第304條第1項之強制罪。
    起訴書認與刑法第305條之恐嚇危害安全罪成立想像競合犯
    乙節，尚有誤會。
　㈦戊○○、丁○○間就犯罪事實一所為，被告3人就犯罪事實四㈠所
    為與黃得和、凃冠宏間，以及其等3人就犯罪事實四㈡所為與
    黃得和間，皆有犯意之聯絡及行為之分擔，依刑法第28規定
    ，皆為共同正犯。又其等3人就各自所犯之上開各罪，均係
    犯意各別、行為互殊，為數罪，均應予分論併罰。
　㈧爰審酌戊○○、丁○○、丙○○等人僅因細故或爭奪營業利益，竟
    不思循理性、合法途徑解決，卻憑強凌弱、眾暴寡之惡勢力
    ，即獨自或糾眾共同恐嚇他人，致被害人等之生命、身體備
    受威脅而心生畏怖，均足生危害於安全；其中遭戊○○、丁○○
    恐嚇之被害人庚○○更因恐懼而不敢居住於原住處，以致連夜
    避居他處，並對身體所受傷害及家中財物所受損害，為免再
    起事端而不予求償；又己○○在遭戊○○毆打致骨折送醫後，其
    等3人仍不罷休，無視己○○所受傷害之痛楚，仍糾眾至醫院
    急診室恫嚇己○○及乙○○，使被害人須忍痛下床求饒，又於事
    後強制己○○為不予求償之和解，目無法紀，行徑至為惡劣；
    並考量戊○○、丙○○於犯後，均坦承部分犯行及否認部分犯行
    ，丁○○則否認權部分行，及戊○○、丙○○已各與己○○、甲○○達
    成和解（見102審易1240號卷第112頁、原審卷㈣第120頁）等
    犯後態度；兼衡其等之犯罪動機、目的、手段、犯罪情節、
    戊○○、丙○○均為高中畢業、丁○○為國中畢業等之智識程度、
    均從事
　　資源回收工作、每月收入均為新台幣3萬5千元、家中有親人
    需扶養等生活狀況，以及所生危害等一切情狀，本院認如僅
    量處拘役刑，並不足以評價其等主觀上之惡性及所生危害之
    嚴重程度，自應處以有期徒刑，罪刑始屬相當，乃就其等所
    犯各罪，分別量處如附表一、二、三主文欄所示之刑，並就
    宣告刑在有期徒刑6月以下部分，依刑法第41條第1項前段規
    定，併諭知如主文欄所示之易科罰金折算標準。其次，審酌
    其等所犯各罪之本質雖屬相同，但被害人不同仍各具獨立性
    ，因此自應酌定相當之刑期，始足以發揮刑罰嚇阻犯罪之功
    能，及達矯治之必要程度，兼衡其等日後復歸社會更生等總
    體評價，乃就得合併定刑部分，各酌定其等之應執行刑如主
    文第二至四項所示。
四、不另無罪諭知部分：　　
　　公訴意旨雖另略以：庚○○因受戊○○、丁○○如犯罪事實一所示
    之恐嚇行為心生畏怖，而於99年1月11日行無條件簽立和解
    書之無義務事，並搬離上開住處1月有餘，因認戊○○、丁○○
    此部分所為，係共同犯刑法第304條第1項之強制罪嫌等語。
    惟查，庚○○於99年1月9日遭恐嚇後，雖即連夜避居他處，以
    如上述，及於2日後與丁○○簽立不請求賠償之和解書，固亦
    有該和解書在卷可參（見他卷第48頁）。然
　　刑法第304條第1項之強制罪，係以「強暴、脅迫使人行無義
    務之事或妨害人行使權利者」為要件。本件檢察官並未舉證
    ，戊○○、丁○○除於99年1月9日為上開恐嚇行為以外，對於庚○○在當晚搬離住處及於2日後之上開無條件和解，還有向庚○○施以何等強暴或脅迫之手段。實則，庚○○會於當晚避居他
    處並於事後簽立和解書，應是因99年1月9日遭受如上情事，
    為求自保、不想與戊○○、丁○○再生事端之舉措，此從戊○○、
    丁○○前述恫嚇話語，並無強制其搬遷之語可徵明確。且上開
    和解之見證人李水木於原審證稱：在和解當場並未見有人對
    庚○○為恐嚇之舉等語（見原審卷㈢98頁及背面）。顯見檢察
    官所指此部分犯嫌，尚乏證據證明，本應為無罪之諭知，惟
    因檢察官認此部與戊○○、丁○○就犯罪事實一之有罪部分，具
    有想像競合之裁判上一罪之關係，爰不另為無罪之諭知。
五、撤銷原判決關於被告3人罪刑部分之理由：　
　  檢察官上訴略以：戊○○所犯部分，係分別於99年1月9日、10
    1年2月3日、101年2月16日及101年2月24日所為，計有3個恐
    嚇罪及1個強制罪；丁○○所犯部分，係分別於99年1月9日、1
    01年2月16日及101年2月24日所為，計有2個恐嚇罪及1個強
    制罪；丙○○所犯部分，係分別於99年9月29日、101年2月16
    日及101年2月24日所為，計有2個恐嚇罪及1個強制罪等。而
    刑法第304條之強制罪，法定刑為3年以下有期徒刑、拘役或
    （銀元）300元以下罰金，刑法第305條恐嚇危害安全罪之法
    定刑為2年以下有期徒刑、拘役或（銀元）300元以下罰金，
    戊○○、丁○○、丙○○係於不同時間、對不同之被害人為多次犯
    行，其等逞兇鬥狠、魚肉鄰里，致多位被害人心生畏懼，均
    非因一時思慮未周、莫不得已所致之犯罪，其等犯罪之次數
    、動機、目的及手段，均值非難、不宜輕縱。惟原審判決僅
    就各次犯行均論以拘役刑，且各罪之宣告刑又在50日以下，
    定執行刑後仍屬偏低，是原審判決所處之刑及應執行之刑，
    不符罪刑相當原則而有過輕之嫌，難謂允當，
    請予以撤銷，另為更適當之判決等語。經核如上科刑理由所
    述，原審判決之量刑有刑罰評價不足之不當，是檢察官之上
    訴為有理由，應由本院將此部分撤銷改判。
據上論斷，應依刑事訴訟法第369條第1項前段、第364條、第299
條第1項前段，判決如主文。
本案經臺灣桃園地方檢察署檢察官廖晟哲起訴，臺灣高等檢察署
檢察官賴正聲到庭執行職務。
中　　華　　民　　國　 109　　年　　3 　　月　　18　　日
                  刑事第二十二庭審判長法　官  洪于智
                                      法　官  汪怡君 
                                      法　官  陳銘壎
以上正本證明與原本無異。
不得上訴。
                                      書記官  吳思葦
中　　華　　民　　國　　109 　年　　3 　　月　　18　　日
附錄：本案論罪科刑法條全文
中華民國刑法第304條
以強暴、脅迫使人行無義務之事或妨害人行使權利者，處 3 年
以下有期徒刑、拘役或 9 千元以下罰金。
前項之未遂犯罰之。
中華民國刑法第305條
以加害生命、身體、自由、名譽、財產之事恐嚇他人，致生危害
於安全者，處 2 年以下有期徒刑、拘役或 9 千元以下罰金。
附表一：戊○○部分
編號 犯罪事實       主      文 備註 1 如犯罪事實一 戊○○共同犯恐嚇危害安全罪，處有期徒刑肆月，如易科罰金，以新臺幣壹仟元折算壹日。  2 如犯罪事實三 戊○○犯恐嚇危害安全罪，處有期徒刑參月，如易科罰金，以新臺幣壹仟元折算壹日。  3 如犯罪事實四㈠ 戊○○共同犯恐嚇危害安全，處有期徒刑柒月。  4 如犯罪事實四㈡ 戊○○共同犯強制罪，處有期徒刑柒月。  
附表二：丁○○部分
編號 犯罪事實       主      文 備註 1 如犯罪事實一 丁○○共同犯恐嚇危害安全罪，處有期徒刑肆月，如易科罰金，以新臺幣壹仟元折算壹日。  2 如犯罪事實四㈠ 丁○○共同犯恐嚇危害安全，處有期徒刑柒月。  3 如犯罪事實四㈡ 丁○○共同犯強制罪，處有期徒刑柒月。  
附表三：丙○○部分
編號 犯罪事實       主      文 備註 1 如犯罪事實二 丙○○犯恐嚇危害安全罪，處有期徒刑肆月，如易科罰金，以新臺幣壹仟元折算壹日。  2 如犯罪事實四㈠ 丙○○共同犯恐嚇危害安全，處有期徒刑柒月。  3 如犯罪事實四㈡ 丙○○共同犯強制罪，處有期刑柒月。